【裁判字號】    95,自,40
【裁判日期】    970925
【裁判案由】    偽造文書
【裁判全文】
臺灣士林地方法院刑事判決                95年度自字第40號
自  訴  人  丙○○
自訴代理人  李佳翰律師
被      告  乙○○
上列被告因偽造文書案件，經自訴人提起自訴，本院判決如下：
    主  文
乙○○無罪。
    理  由
一、自訴意旨略以：自訴人並未出資擔任恆成興業有限公司（下
    稱恆成公司）之股東，被告乙○○竟與共同被告戊○○、丁
    ○○共同基於行使偽造私文書、業務上登載不實文書及使公
    務員登載不實事項之概括犯意聯絡，未經自訴人之同意，連
    續於民國92年11月27日及同年12月29日，在恆成公司股東同
    意書上偽造自訴人之署名，以偽造自訴人同意轉讓或受讓恆
    成公司出資額及選任戊○○為恆成公司董事之私文書，並共
    同明知「自訴人為恆成公司股東」乃不實事項，仍將之登載
    於恆成公司負責人戊○○業務上作成之恆成公司章程上，且
    於章程上偽造自訴人之印文，再將上開偽造私文書及登載不
    實事項之業務上文書，向經濟部中部辦公室申請公司變更登
    記而行使之，致使承辦之公務員將前述不實事項登載於職務
    上所掌之有限公司變更登記表公文書，足以生損害於自訴人
    及經濟部中部辦公室關於公司管理之正確性，因認被告乙○
    ○涉犯刑法第216 條、第210 條之行使偽造私文書，同法第
    216 條、第215 條之行使業務上登載不實文書罪，及同法第
    第214 條之使公務員登載不實罪云云。
二、按告訴或請求乃論之罪，自訴人於第一審辯論終結前，得撤
    回其自訴，刑事訴訟法第325 條第1 項定有明文，是自訴人
    之撤回自訴應以告訴或請求乃論之罪為限。經查，自訴人雖
    於96年5 月14日準備期日以言詞撤回自訴，有該次筆錄在卷
    可參（見本院卷第151 頁），然本案自訴人因認被告涉犯之
    行使偽造私文書、行使業務上登載不實文書罪及使公務員登
    載不實事項等罪嫌，均非告訴或請求乃論之罪，依前揭規定
    ，本件自訴人所為之撤回自訴，自不生撤回自訴之效力，合
    先敘明。
三、按被告以外之人於審判外之言詞或書面陳述，除法律有規定
    者外，不得作為證據；又被告以外之人於審判外之陳述，雖
    不符合同法第159 條之1 至第159 條之4 之規定，但經當事
    人於審判程序同意作為證據，法院審酌該言詞陳述或書面陳
    述作成時之情況，認為適當者，亦得為證據。當事人、代理
    人或辯護人於法院調查證據時，知有第159 條第1 項不得為
    證據之情形，而未於言詞辯論終結前聲明異議者，視為有前
    項之同意，刑事訴訟法第159 條第1 項及第159 條之5 分別
    定有明文。查本判決下列所引用之各該被告以外之人於審判
    外之陳述（含書面陳述），雖屬傳聞證據，惟當事人迄至言
    詞辯論終結前均未就證據能力之有無聲明異議，本院審酌此
    等證據資料製作時之情況，尚無違法不當及證明力明顯過低
    之瑕疵，亦認為以之作為證據應屬適當，故揆諸前開規定，
    爰逕依刑事訴訟法第159 條之5 規定，認前揭證據資料均例
    外有證據能力，合先敘明。
四、按犯罪事實應依證據認定之，無證據不得認定其犯罪事實；
    又不能證明被告犯罪者，應諭知無罪之判決，刑事訴訟法第
    154 條第2 項、第301 條第1 項分別定有明文。復按認定不
    利於被告之事實，須依積極證據，苟積極證據不足為不利於
    被告事實之認定時，即應為有利於被告之認定，更不必有何
    有利之證據；又事實之認定，應憑證據，如未能發現相當之
    證據，或證據不足以證明，自不能以推測或擬制之方法，以
    為裁判之基礎；且認定犯罪事實所憑之證據，無論直接或間
    接證據，其為訴訟上之證明，須達於通常一般之人均不致有
    懷疑，而得確信其為真實之程度者，始得據為有罪之認定，
    倘其證明尚未達到此一程度，而有合理之懷疑存在時，尚難
    為有罪之認定基礎（最高法院30年上字第816 號、40年臺上
    字第86號、76年臺上字第4986號判例參照）。
五、本件自訴人指訴被告涉犯前開犯行，所憑無非係以：92年11
    月27日之恆成公司股東同意書、公司章程、恆成公司92年12
    月1 日有限公司變更登記表，及92年12月29日恆成公司股東
    同意書、公司章程、恆成公司92年12月30日有限公司變更登
    記表等資為論據。訊據被告固坦承有於92年11月27日及同年
    12月29日之恆成公司股東同意書上簽己姓名之事實，惟堅決
    否認有何行使偽造私文書、業務上登載不實文書及使公務員
    登載不實之犯行，辯稱：伊僅係鐵工，在前揭同意書上簽名
    是受不詳之人所託而為，不知內容為何，伊不曾出資擔任恆
    成公司股東或參與該公司經營，至於同意書上自訴人簽名不
    是伊偽簽，也不知如何來的等語。
六、查證人即曾任恆成公司負責人之甲○○於本院審理時，結證
    稱：不曾在恆成公司看過被告乙○○，不知被告係公司股東
    ，其也未曾行使過股東權利等語明確（見同前卷第291-293
    頁），經核與被告辯稱其僅受託在股東同意書上簽名，對於
    自訴人遭冒名偽造簽名、印文因而衍生偽造私文書、業務上
    登載不實文書、使公務員登載不實等節，均不知情等語相符
    ；參以自訴人自本院受命法官行準備程序迄本院審理程序，
    除當庭自承：彼錯認被告為共犯，被告應僅為公司人頭股東
    ，未參與犯行等語明確外，尚表明願對被告撤回自訴。凡此
    ，均足令本院產生合理懷疑，認被告當僅為恆成公司實際負
    責人覓得名義上之人頭股東，並未涉入該公司任何經營行為
    ，不僅客觀上不曾參與自訴人所指犯行，主觀上對於恆成公
    司股東同意書、章程上為何有自訴人簽名、印文，或將彼列
    為股東，或公司以不實事項申請公司登記進而使公務員登載
    不實等各節，也確不知悉、難以預見，無故意可言。至於自
    訴人所舉股東同意書、公司章程等雖有被告簽名、印文，另
    恆成公司變更登記表上雖記載自訴人出資為該公司股東云云
    ，惟自訴人所舉上揭證據，至多僅能證明被告同意為公司擔
    任名義上股東之情，或者恆成公司確有提出登載自訴人為公
    司股東意旨之股東同意書、章程等文書，向主管機關申請公
    司變更登記之事實，但卻難以憑此推斷被告就有參與自訴人
    所指之偽造私文書後持以行使、或行使業務上登載不實文書
    ，而使公務員在所掌公司登記上登載不實之犯行。
七、綜上所述，自訴人所舉諸般證據均不足以令本院排除合理懷
    疑，認被告確犯有自訴意旨所稱行使偽造私文書、行使業務
    上登載不實文書或使公務員登載不實文書之犯行，此外，復
    查無積極證據足認被告犯罪，揆諸前開說明，自應為被告無
    罪之諭知。
據上論斷，應依刑事訴訟法第343 條、第301 條第1 項，判決如
主文。
中    華    民    國    97    年    9    月    25    日
                  刑事第三庭審判長法  官  杜惠錦
                                  法  官  黃欣怡
                                  法  官  梁哲瑋
以上正本證明與原本無異。
如不服本判決，應於收受送達後10日內向本院提出上訴狀。
                                  書記官  陳玉瓊
中    華    民    國    97    年    9     月    25    日


司法院資訊處製作；財團法人民間司法改革基金會備份。
